臺灣高等法院刑事判決　　　　　　　　 94年度上易字第882號
上　訴　人　甲○○
即　被　告
上列上訴人因侵占案件，不服臺灣臺北地方法院94年度易緝字第
32號，中華民國94年3月30日第一審判決（起訴案號：臺灣臺北
地方法院檢察署85年度偵字第4036號，及移送併案審理：臺灣板
橋地方法院檢察署86年度偵緝字第356號），提起上訴，本院判
決如下：
    主  文
上訴駁回。
    事  實
一、甲○○於民國（下同）81年8月27日，在臺北縣泰山鄉○○
    路31巷10號，向許顯閣承租CJ-203號營業小客車，約定租期
    自81年8月28日起至83年8月27日起、共二年，租金每日新臺
    幣（下同）850元，每五日繳款一次，而持有該車輛。詎甲
    ○○基於意圖為自己不法所有之概括犯意，自83年4月16日
    起，即未繳付租金，經許顯閣於同年5月31日發函終止租約
    並請求返還車輛，甲○○未予置理，以易持有為所有之意思
    ，將上開車輛侵占入己。
二、甲○○又承前概括犯意，於83年7月24日，在臺北市○○路○
    段75號，向張能泉承租CJ-110號營業小客車，約定租期至84
    年1月23日止，租金每日750元，每五日結算一次，而持有該
    CJ-110號車輛；然自84年1月9日，即未依約支付租金，嗣同
    月23日租期屆至，亦拒未返還車輛，以易持有為所有之意思
    ，將其持有之該車輛侵占入己，經許顯閣、張能泉追索無著
    ，始悉上情。
三、案經張能泉訴由臺灣臺北地方法院檢察署檢察官偵查起訴、
    暨許顯閣訴由臺灣板橋地方法院檢察署檢察官移送併辦。
    理  由
一、上訴人及被告甲○○於原審、本院坦承前開事實，且查：
(一)、按修正後刑事訴訟法施行法第7條之3規定：「中華民國92年
    1月14日修正通過之刑事訴訟法施行前，已繫屬於各級法院
    之案件，其以後之訴訟程序，應依修正刑事訴訟法終結之。
    但修正刑事訴訟法施行前已依法定程序進行之訴訟程序，其
    效力不受影響」。92年1月14日修正、同年2月6日公布之刑
    事訴訟法，業於同年9月1日施行，本案係於85年8月16日繫
    屬於原審法院，依前揭規定，對於提起上訴之案件，於修正
    刑事訴訟法施行前原審就可得為證據之證據，已依法定程序
    調查者，其效力不受影響，自仍得為證據。卷查告訴人張能
    泉、許顯閣於偵查向檢察官所為陳述，仍有證據能力，合先
    敘明。又本件認定事實所引用之本件卷內所有卷證資料（包
　　含人證與文書證據、物證等證據），並無證據證明係公務員
  　違背法定程序所取得，且本件被告以外之人於審判外之陳述
    ，亦無刑事訴訟法第159條之1至之3所規定之不得作為證據
    之情形，且卷內之文書證據，亦無刑事訴訟法第159條之4之
    顯有不可信之情況與不得作為證據之情形，則依刑事訴訟法
    第159條至159條之5之規定，本件認定事實所引用之本件卷
    證所有證據（包含人證與文書證據、物證等證據），均認為
  　有證據能力，合先敘明。
(二)、被告坦承之詞，核與告訴人張能泉於偵查、審理，及告訴人
    許顯閣於偵查指訴情節相符。
(三)、並有計程車租借合約書、台北26支局第462號存證信函等在
    卷可資參佐。
(四)、綜上，被告犯行明確，堪以認定，應依法論科。
二、論罪科刑部分：
(一)、核被告甲○○所為，係犯刑法第335條第1項之侵占罪；其先
    後二次犯行，時間緊接方法相同，觸犯構成要件相同之罪名
    ，顯係基於概括犯意為之，依連續犯規定論以一罪，並加重
    其刑。臺灣板橋地方法院檢察署移送併辦（86年度偵緝字第
    356號）部分之侵占犯行，雖未據檢察官提起公訴，惟因與
    已起訴之犯行有連續犯之裁判上一罪關係，應併予審理。
(二)、原審認被告罪證明確，並適用刑事訴訟法第273條之1第1項
    、第299條第1項前段，刑法第2條第1項前段、第56條、第
    335條第1項、第41條第1項前段，罰金罰鍰提高標準條例第1
    條前段、第2條之規定，審酌被告之犯罪動機係為營生、所
    生危害非鉅，且業已將上開車輛分別返還告訴人等，犯後復
    坦承犯行、態度尚稱良好等一切情狀，量處有期徒刑伍月，
    又被告犯罪後，刑法第41條易科罰金規定業已修正，比較修
    正前後結果，以修正後結果有利於被告，爰依修正後刑法第
    41條第1項前段規定，諭知易科罰金之折算標準。
(三)、經核原判決認事用法並無不合，量刑之諭知亦屬妥適，上訴
    人即被告上訴意旨以量刑過重，指摘原判決不當，然「量刑
    輕重，係屬事實審法院得依職權自由裁量之事項，苟已斟酌
　　刑法第57條各款所列情狀而未逾越法定刑度，不得遽指為違
  　法（72年台上字第6696號判例）」，本件原審判決已載明量
    刑審酌事由，是被告上訴為無理由，應予駁回。
據上論斷，應依刑事訴訟法第368條，判決如主文。
本案經檢察官王安明到庭執行職務。
中　　華　　民　　國　　94　　年　　6　　月　　22　　日
　　　　　　　　　刑事第十七庭  審判長法　官  吳啟民
　　　　　　　　　　　　　　　　　    法　官  林瑞斌
　　　　　　　 　 　　　　　　　　　　法　官  施俊堯
以上正本證明與原本無異。
不得上訴。
                                      書記官  陳彥蕖
中　　華　　民　　國　　94　　年　　6　　月　　22　　日
附錄：本案論罪科刑法條全文
中華民國刑法第335條
意圖為自己或第三人不法之所有，而侵占自己持有他人之物者，
處五年以下有期徒刑、拘役或科或併科一千元以下罰金。
前項之未遂犯罰之。
